臺灣臺中地方法院民事判決　100年度訴字第230號
原　　　告　詹勝雲
訴訟代理人　溫雪惠
被　　　告　莊雅雯
　　　　　　莊壬癸
　　　　　　賴秀娟
共　　　同
訴訟代理人　廖本揚律師
上列當事人間因過失傷害案件，經原告提起刑事附帶民事訴訟，
請求侵權行為損害賠償事件（本院99年度交附民字第57號），經
本院刑事庭裁定移送前來，本院於民國100年6月16日言詞辯論終
結，判決如下：
    主    文
被告應給付原告新臺幣肆拾萬肆仟玖佰玖拾壹元，及自民國99
年3月10日起至清償日止，按年息百分之五計算之利息。
原告其餘之訴駁回。
本判決原告勝訴部分得假執行。但被告如以新臺幣肆拾萬肆仟玖
佰玖拾壹元，為原告預供擔保後，得免為假執行。
原告其餘假執行之聲請駁回。
    事實及理由
一、原告起訴主張：被告莊雅雯於民國（下同）98年7月22日上
    午7時35分許，駕駛車牌號碼588-DQF號普通重型機車，沿臺
    中市○○區○○街由南往北方向行駛至民富街146號前時，
    適有原告於同一時、地，與被告莊雅雯同方向徒步步行，當
    時原告係遵守交通規則，靠邊行走，被告莊雅雯原應注意車
    前狀況，並隨時採取必要之安全措施，而依當時天候晴，日
    間自然光線，路面柏油、乾燥無缺陷或障礙，視距良好之客
    觀情形，並無不能注意之情事，竟疏未注意及此，於其騎乘
    前開機車之同時因查看路邊門牌號碼而疏未注意車前狀況，
    遂自左後方撞及原告，致其受有頭皮裂傷4公分、臉部裂傷3
    公分、身體多處擦傷及右側額葉腦挫傷出血等傷害。案經本
    院99年度交易字第161號刑事判決，認定被告過失傷害罪刑
    確定在案。又被告莊雅雯為79年4月6日生，於行為時尚未滿
    20歲，為限制行為能力人，被告莊壬癸、賴秀娟分別為被告
    莊雅雯之父、母，依民法第187條規定，自應負連帶損害賠
    償責任。爰依民法第184條、第193條、第195條侵權行為之
    相關規定，原告自得向被告請求損害賠償，而請求項目及金
    額如下：1.喪失或減少勞動能力部分：原告因本件車禍遺留
    永久中樞神經功能障礙，日常生活活動皆需他人照顧料理，
    又原告之失能狀態依勞工保險條例第53條之附表即勞工保險
    殘廢給付標準表，已達勞工保險殘廢給付標準表失能等級第
    1級之標準，為百分之百喪失勞動能力。又原告雖自幼患有
    腦性麻痺，然雙腳行走正常，不但日常生活可自理，亦能從
    事正常之勞動工作（即自幼即在自家果園幫忙），顯具有相
    當之勞動能力，足徵原告在受此傷害之前，其身體健康狀態
    並無不能工作至退休之情形，而原告請求依最低基本工資新
    臺幣（下同）1萬7280元作為薪資之請求，應屬合理。原告
    為38年1月6日生，以98年7月22日為起算點，算至勞動基準
    法第54條第1項第1款所規定之65歲強制退休年齡，則原告尚
    可工作4年6月，以4年6月（即54個月）作為其勞動能力減少
    之勞動期間，原告自得請求薪資損失計93萬3120元（即1728
    0元×54月＝933120元）。2.看護費：原告於住院期間聘僱
    本國籍看護工全日照顧，每日工資2200元，支出看護費計13
    萬2000元，此部分原告已申請強制險理賠3萬6000元。且原
    告於出院後繼續聘僱外籍看護工全日照顧，每月薪資2萬075
    4元，參照內政部「97年簡易生命表」，台灣地區「零歲平
    均餘命」男性為75.59歲，於本件車禍發生時，尚有餘命15.
    14年，扣除住院期間2個月，出院後平均餘命尚有15年，是
    原告出院後聘僱外籍看護工全日照顧，尚需支出看護費373
    萬5720元（即20754元×12月×15年＝0000000元）。承上，
    原告於住院期間聘僱本國籍看護工全日照顧，共計支出看護
    費13萬2000元，出院後另聘僱外籍看護工全日照顧，需支出
    看護費373萬5720元，扣除已申請強制險理賠金3萬6000元，
    則看護費用計為383萬1720元。3.精神慰撫金：原告因本件
    車禍受有右側額葉腦挫傷出血、頭皮、臉部裂傷、左上肢挫
    傷、雙下肢挫傷等傷害，並遺留永久中樞神經功能障礙，生
    活無法自理，需終日臥床，由他人照護，身心均長期飽受煎
    熬，痛苦無法言喻，爰請求精神慰撫金100萬元。4.綜上，
    原告所受之損害合計為576萬4840元。並聲明：被告應連
    帶賠償原告576萬4840元，及自起訴狀繕本送達翌日起至清
    償日止，按年息百分之五計算之利息。願供擔保請准宣告
    假執行。
二、被告則以：其雖有上開過失傷害犯行，然原告未靠路旁行走
    ，依該刑事卷內道路交通事故現場圖、道路交通事故初步分
    析研判表及臺灣省臺中縣區車輛行車事故鑑定委員會鑑定意
    見認原告為肇事次因，是原告就本件事故之發生，顯與有過
    失，依法應減輕賠償責任。再者，縱被告應賠償原告之損失
    ，惟原告請求之金額，亦有爭議，茲說明如下：
  (一)喪失或減少勞動能力部分：原告因本件車禍受有頭皮裂傷4
    公分、臉部裂傷3公分、身體多處擦傷及右側額葉腦挫傷出
    血等傷害，該傷勢並未足以致原告喪失勞動能力，而原告左
    側肢體之不完全癱軟、中樞神經功能障礙之病症與系爭車禍
    所受之傷害無關，此由前開刑事判決並無認定其間有因果關
    係可知。且被告莊雅雯所涉之鈞院99年度交易字第161號過
    失傷害刑事訴訟案件中，證人吳淑娟（即豐原醫院醫師）於
    該刑事案件審判時證稱：「（辯護人問：這個病患，他是腦
    性麻痺患者，同時車禍傷到右側額葉。他中樞神經受損，會
    是因為什麼原因？）腦性麻痺就是中樞神經受損，額葉出血
    也會造成中樞神經受損，他原來腦性麻痺的情形我沒有看過
    ，我不知道是一邊還是兩邊，我可以確定右側不是車禍造成
    ，但左側肢體的障礙，有多少是跟車禍相關，我無法斷定。
    」、「（辯護人問：為何你在診斷證明書上診斷一部分，寫
    說腦外傷致？）他還是有腦外傷，他還是有腦出血。囑言寫
    因為腦性麻痺，腦性麻痺造成張力異常，我無法切割哪部分
    是腦性麻痺或是腦出血造成的。」、「（辯護人問：左側肢
    體不完全癱軟，是否有可能是之前腦性麻痺的症狀？）若是
    之前的症狀，他今天不會恢復，因為症狀是固定的，就像右
    側不會恢復。車禍出血，在一開始一定會造成左側肢體的乏
    力，以他車禍出血的位置來看，至於他左側肢體不完全癱軟
    有幾分是腦性麻痺造成，幾分是車禍造成，我無法區分。但
    是我認為腦外傷，一開始一定會造成左側肢體不完全癱軟。
    」、「（辯護人問：是否會恢復？）要看出血的情形。例如
    中風有六個月黃金恢復期。腦外傷會有恢復的黃金期，可能
    在六個月內恢復很快，六個月後恢復期就慢慢減緩。但若是
    腦性麻痺造成神經損傷，在他這個年紀，既然存在，就不會
    再改變。」、「（辯護人問：遺留永久性中樞神經功能障礙
    ，是針對外傷還是腦性麻痺？）我在診斷書的描述，不可能
    叫我分辨是腦外傷還是腦性麻痺造成的。沒有辦法這樣分辨
    。若今天是正常人，目前功能損傷當然是車禍造成的，但是
    告訴人之前腦性麻痺情況我不知道，我無法斷定出血的損傷
    是多少。」、「（問：以你出具98年9月21日當時這份診斷
    證明書時，你診治病患經歷來看，你覺得他受傷情形，有無
    達到刑法規定重傷害的程度？）（提示刑法第10條法條規定
    ？）很難斷定出事之前怎麼樣造成的。我已經很久沒有看到
    病患，不知道他現在的情形。如果乏力是腦性麻痺造成，不
    會回來。若是腦傷造成，有可能會恢復，但這是要觀察的，
    部分恢復不可能完全恢復。以當時狀況，我沒有辦法判斷病
    患將來是否恢復，也無法判斷是否是重傷害。」、「（問：
    剛才看到99年3月8日詹勝雲照片，你認為詹勝雲有恢復嗎？
    ）有。若以照片中的告訴人狀況，他已經有恢復很多。他車
    禍後左側肢體癱軟現狀有改善，以照片來看。」等語，顯見
    ，原告左下肢癱軟及中樞神經功能障礙並非本件車禍導致而
    成，反而是該車禍前腦性麻痺所引起。若原告執意稱左下肢
    癱軟係因本件車禍所致，就此自應負舉證之責。另據該刑事
    卷內祈安聯合診所函覆及臺灣省臺中縣區車輛行車事故鑑定
    委員會所載，本件目擊證人黃招興之證言，亦明原告肢體不
    完全癱軟之病症，應屬本件車禍發生前既存病症。是原告於
    本件車禍前即屬身心多重障礙人士，有肢體功能、語言功能
    及智力障礙，多年來均無就職，其是否具備勞動能力，恐有
    疑問。雖原告訴訟代理人陳述原告曾務農多年、每日工資10
    00元云云，惟被告否認上情。綜上，原告主張有喪失或減少
    勞動能力並據以請求賠償93萬3120元，並無理由。
  (二)看護費：原告於本件車禍後送澄清醫院治療，於98年7月22
    日至98年8月2日，計12日，住院其間支出之看護費用，被告
    不爭執。至於，原告利用系爭車禍入院治療，於98年8月3日
    施行輸尿管取石手術，嗣後又因蛀牙開刀、感染，延長住院
    期間，與本件車禍無關。原告雖於98年8月17日至98年9月21
    日於署立豐原醫院住院治療，惟據澄清醫院護理記錄描述，
    原告於98年8月15日後即能坐輪椅下床活動，有無繼續委請
    看護之必要，不無疑問。至於，署立豐原醫院負責診治之醫
    師吳淑娟於98年9月21日出具診斷證明書敘明：「患者於98
    年7月22日腦外傷住澄清醫院，於98年8月17日轉入本院住院
    手術及復健治療，至98年9月21日止，共36日。住院期間需
    專人照顧料理，患者因腦性麻痺症，受傷之前之肢體功能及
    吞嚥功能不明。患者目前右手因張力異常及腕關節變形無功
    能性活動，左手因張力異常及平衡功能不佳，無法自行翻身
    及坐起，站立行走。患者目前仍需鼻胃管餵食，日常生活行
    動如飲食、沐浴、更衣、如廁及移位均需他人照顧料理，遺
    留永久性中樞神經功能障礙。」等語，惟對照其於鈞院刑事
    庭證稱：「今日作證前我問治療師，你看到詹勝雲出院時情
    形如何？治療師說，他出院時，他已經訓練到可以拿四腳拐
    杖行走。我說病患不是右手萎縮嗎？可以拿四腳拐杖嗎？治
    療師說可以。」等語，顯與開立診斷證明書之原告病症不符
    。事實上，醫師配合病患家屬開立不實之診斷證明書所在多
    有，本件亦然，是原告因本件車禍僅受有頭皮裂傷4公分、
    臉部裂傷3公分、身體多處擦傷及右側額葉腦挫傷出血等傷
    害，應屬輕傷，應無於出院後在委請看護之必要。
  (三)承上述理由，本件原告所受傷害甚微，其請求100萬元之精
    神慰撫金，顯然過高。並聲明：1.駁回原告之訴及假執行之
    聲請。2.願供擔保請准宣告免為假執行。
三、本件兩造間不爭執之事項：
  (一)被告於98年7月22日上午7時35分許，駕駛車牌號碼588-DQF
    號普通重型機車，沿臺中市○○區○○街由南往北方向行駛
    至民富街146號前時，原應注意汽車駕駛人應注意車前狀況
    ，並隨時採取必要之安全措施，而依當時天候晴，日間自然
    光線，路面柏油、乾燥無缺陷或障礙，視距良好之客觀情形
    ，並無不能注意之情事，竟疏未注意及此，於騎乘機車之同
    時因查看路邊門牌號碼而疏未注意車前狀況，此時同向前方
    適有亦疏未靠路旁行走之原告手提早餐行走該處，被告所駕
    機車乃撞及原告左側身體，原告因之倒地，致受有頭皮裂傷
    4公分、臉部裂傷3公分、身體多處擦傷及右側額葉腦挫傷出
    血等傷害。
  (二)原告已自富邦產物保險股份有限公司受領強制險保險金10萬
    0609元，原告同意自本件請求之損害賠償金額中扣除。
四、本件兩造間爭執之所在厥為：1.原告主張喪失及減少勞動能
    力並據以請求93萬3120元，有無理由？2.原告主張受有看護
    費用383萬1720元，有無理由？3.原告主張受有非財產上之
    損害100萬元，有無理由？4.原告就本件車禍之發生是否與
    有過失？茲說明如下：
  (一)查原告主張被告於前開時地騎乘重型機車，撞及同向徒步行
    走之原告之事實，有本院調取之臺灣臺中地方法院檢察署99
    年度他字第335號、99年度偵字第2797號偵查卷宗、臺灣臺
    中地方法院99年度交易字第161號刑事卷宗等宗可稽；另原
    告因該車禍受有頭皮裂傷4公分、臉部裂傷3公分、身體多處
    擦傷及右側額葉腦挫傷出血傷害之事實，業據原告提出澄清
    綜合醫院中港分院診斷證明書影本1紙為證。另參諸本院調
    取之偵查卷、刑事審卷內附之道路交通事故調查報告表、現
    場照片、被告於警訊、偵查、審理中之陳述，本件車禍應係
    因被告騎乘機車未注意車前狀況之過失行為所導致，且原告
    所受之傷害與被告之過失行為間，顯有相當因果關係，亦可
    堪認定，被告因本件車禍觸犯過失傷害罪行，亦經本院臺中
    刑事庭判處有期徒刑三月確定在案，此有該刑事判決書1件
    附卷可稽。又被告對於原告主張之前開事實，亦不爭執，是
    原告此部分之主張，自堪信為真實。
  (二)按因故意或過失，不法侵害他人之權利者，負損害賠償責任
    ；汽車、機車或其他非依軌道行駛之動力車輛，在使用中加
    損害於他人者，駕駛人應賠償因此所生之損害；不法侵害他
    人身體、健康者，對於被害人因此喪失或減少勞動能力，或
    增加生活上之需要時，應負損害賠償責任；不法侵害他人之
    身體、健康、名譽、自由、信用、隱私、貞操，或不法侵害
    其他人格法益而情節重大者，被害人雖非財產上之損害，亦
    得請求賠償相當之金額，民法第184條第1項前段、第191條
    之2前段、第193條第1項、第195條第1項前段分別定有明文
    。本件被告因過失不法侵害原告身體、健康，對於原告自應
    負損害賠償責任。次按限制行為能力人，不法侵害他人之權
    利者，以行為時有識別能力為限，與其法定代理人連帶負損
    害賠償責任。民法第187條第1項前段亦有明文。查被告莊雅
    雯為79年4月6日出生，於行為時（即98年7月22日）尚未滿
    20歲，為限制行為能力人，而被告莊壬癸、賴秀娟分別為被
    告莊雅雯之父、母，本件車禍發生時渠等係法定代理人等情
    ，為兩造所不爭執，且被告莊雅雯於行為時顯有識別能力，
    故原告請求被告莊壬癸、賴秀娟應與其女即被告莊雅雯連帶
    負損害賠償責任，於法並無不合。茲就原告請求之項目及金
    額，是否應予准許，分述如下：
    1.喪失或減少勞動能力部分：查原告主張其因本件車禍遺留
      永久中樞神經功能障礙，且失能狀態已達勞工保險條例第
      53條之附表即勞工保險殘廢給付標準表失能等級第1級之
      標準等情，並提出行政院衛生署豐原醫院診斷證明書其囑
      言欄記載之「遺留永久性中樞神經功能障礙」等語為憑，
      然此為被告所否認，自應由原告負舉證之責。另據證人吳
      淑娟於本院前開刑事案件審理時到庭證稱：「98年9月21
      日開立診斷證明書時，詹勝雲當時因為腎臟結石，身上有
      插管，那時剛剛車禍出血沒有多久，血塊也沒有當場吸收
      ，那時他狀況確實很差。而且病人還有其他問題，當時他
      牙痛，整晚無法睡覺。他無法拔牙，需要麻醉。他住院中
      ，有很多麻煩的問題，造成他功能不好，當時他腦傷血塊
      還在，造成他神經功能不好。」、「今日作證前我問治療
      師，你看到詹勝雲出院時情形如何？治療師說，他出院時
      ，他已經訓練到可以拿四腳拐杖行走。我說病患不是右手
      萎縮嗎？可以拿四腳拐杖嗎？治療師說可以。住院時，詹
      勝雲身上還有管子在，應該還沒有辦法自己翻身，他神經
      功能不好。腦傷恢復期二年，有的會恢復改善，要看情況
      ，那時才幾個月。當時我看他在床上應該是沒辦法（翻身
      、坐起）」、「我寫症狀時，有放入腦性麻痺，我跟家屬
      說本來就有腦性麻痺，不能跟車禍完全判定。我說不知道
      他車禍前的樣子。住院時每次寫診斷書，我都這樣講。而
      且診斷書我也有寫，有放入腦性麻痺。很難斷定是之前或
      之後的影響。他之前就有腦性麻痺，他本身右手萎縮，跟
      車禍出血無關，而他車禍出血是右腦，會影響左側肢體。
      」、「我的病歷中提到記載的都是病人左側問題，右側幾
      乎沒有提到，因為右側是他腦性麻痺原來遺留的問題，因
      為出血是右邊，影響左側肢體。」、「（辯護人問：右側
      額葉出血，對導致病患產生什麼病症？）大哉問，右側額
      葉功能很大，我調本案病患澄清醫院的片子看過，出血位
      置是影響左側上下肢都有，但是無法判斷影響神經的程度
      ，現在不知道變化如何，也沒有繼續追蹤，剛開始出血會
      腫，影響旁邊組織，會造成肢體乏力。當血塊吸收之後，
      肢體會有部分慢慢恢復，會恢復多少，要根據有無訓練、
      之前的功能、當時受傷的處理、血塊大小，出血當時血塊
      大小，也會影響神經恢復情形。」、「（辯護人問：診斷
      證明中，提到腦外傷致左側肢體不完全癱軟，醫師囑言中
      提到，遺留永久中樞神經功能障礙，兩個描述是否是同一
      件事？）是的。我有特別強調是不完全癱軟。完全、不完
      全，在醫學上有程度不同。」、「（辯護人問：這個病患
      ，他是腦性麻痺患者，同時車禍傷到右側額葉。他中樞神
      經受損，會是因為什麼原因？）腦性麻痺就是中樞神經受
      損，額葉出血也會造成中樞神經受損，他原來腦性麻痺的
      情形我沒有看過，我不知道是一邊還是兩邊，我可以確定
      右側不是車禍造成，但左側肢體的障礙，有多少是跟車禍
      相關，我無法斷定。」、「（辯護人問：為何你在診斷證
      明書上診斷一部分，寫說腦外傷致？）他還是有腦外傷，
      他還是有腦出血。囑言寫因為腦性麻痺，腦性麻痺造成張
      力異常，我無法切割哪部分是腦性麻痺或是腦出血造成的
      。」、「（辯護人問：左側肢體不完全癱軟，是否有可能
      是之前腦性麻痺的症狀？）若是之前的症狀，他今天不會
      恢復，因為症狀是固定的，就像右側不會恢復。車禍出血
      ，在一開始一定會造成左側肢體的乏力，以他車禍出血的
      位置來看，至於他左側肢體不完全癱軟有幾分是腦性麻痺
      造成，幾分是車禍造成，我無法區分。但是我認為腦外傷
      ，一開始一定會造成左側肢體不完全癱軟。」、「（辯護
      人問：是否會恢復？）要看出血的情形。例如中風有六個
      月黃金恢復期。腦外傷會有恢復的黃金期，可能在六個月
      內恢復很快，六個月後恢復期就慢慢減緩。但若是腦性麻
      痺造成神經損傷，在他這個年紀，既然存在，就不會再改
      變。」、「（辯護人問：遺留永久性中樞神經功能障礙，
      是針對外傷還是腦性麻痺？）我在診斷書的描述，不可能
      叫我分辨是腦外傷還是腦性麻痺造成的。沒有辦法這樣分
      辨。若今天是正常人，目前功能損傷當然是車禍造成的，
      但是告訴人之前腦性麻痺情況我不知道，我無法斷定出血
      的損傷是多少。」、「（辯護人問：詹勝雲98年8月17日
      入院，同年9月21日出院，期間為何可以確定遺留永久中
      樞神經功能障礙？）我們都會寫，所謂中樞神經功能障礙
      ，因為腦部出血，腦神經恢復通常都會留下後遺症，後遺
      症可大可小，有的人可能只是手比較麻木、肌力少一點，
      有人完全攤掉不會講話，這都是屬於障礙。因為中樞神經
      恢復，多少都會遺留後遺症，所以在診斷書記載上，都會
      這樣記載。只要是有腦傷，就會有永久中樞神經功能障礙
      ，只是障礙情形有分大小。」、「（辯護人問：你剛剛提
      到腦外傷造成中樞神經傷害，有可能慢慢恢復，為什麼98
      年9月21日就會確立病患永久中樞神經功能障礙？）這只
      是乙種診斷書，並不是殘障診斷書。若是殘障診斷書，我
      就不會是這樣的用字，我必須判斷病患一定不會好，才會
      寫殘障診斷書。」、「（辯護人問：寫98年9月21日診斷
      證明書時，還不能判斷病患左側肢體不完全癱軟是不是一
      定不會好？）我沒有說不會好，這是描述當時的狀況。會
      好多少要看癒後的觀察。」、「（問：以你出具98年9月2
      1日當時這份診斷證明書時，你診治病患經歷來看，你覺
      得他受傷情形，有無達到刑法規定重傷害的程度？）（提
      示刑法第10條法條規定？）很難斷定出事之前怎麼樣造成
      的。我已經很久沒有看到病患，不知道他現在的情形。如
      果乏力是腦性麻痺造成，不會回來。若是腦傷造成，有可
      能會恢復，但這是要觀察的，部分恢復不可能完全恢復。
      以當時狀況，我沒有辦法判斷病患將來是否恢復，也無法
      判斷是否是重傷害。」等語（詳見本院99年度交易字第16
      1號刑事卷99年8月31日審判筆錄），可知行政院衛生署豐
      原醫院診斷證明書上囑言欄記載之「遺留永久性中樞神經
      功能障礙」等語，並非完全針對本件車禍外傷所為之描述
      ，亦有加入原告於本件車禍前之腦性麻痺部分之病因，且
      證人（即醫師）對於原告左側肢體不完全癱軟有幾分是腦
      性麻痺造成，有幾分是本件車禍造成，亦坦認無法區分，
      甚而，醫師於書立該診斷證明書時，並無法判斷原告將來
      是否恢復，也無法判斷是否已構成重傷害，且該診斷證明
      書亦未認定原告之左側肢體癱軟不會好轉，僅是描述當時
      之狀況，據此，本件自無從僅依據系爭診斷證明書之前開
      記載，遽認原告因本件車禍之發生，已達永久中樞神經功
      能障礙之重傷害。是原告主張其因本件車禍致遺留永久中
      樞神經功能障礙，進而使其勞動能力百分之百喪失而請求
      被告給付93萬3120元之情事，因未能舉證以實其說，則原
      告此部分主張，自無足採。
    2.看護費用部分：原告主張其自系爭車禍受傷後，於澄清綜
      合醫院中港分院住院期間，即98年7月23日至98年8月17
      日止；行政院衛生署豐原醫院住院期間，即98年8月17日
      至98年9月21日止，僱用本國籍看護工全日照顧，每日220
      0元，合計支出看護費用13萬2000元；而本件被告僅就原
      告自98年7月22日起至98年8月2日止，計12日之看護費用
      部分，不爭執。經查，原告自系爭車禍發生後，即先後於
      澄清綜合醫院中港分院及行政院衛生署豐原醫院接受復健
      住院治療，則該醫院內負責為原告治療之醫師，對於原告
      之傷勢及影響其日常生活之程度，諒必最為明瞭，是據該
      醫院診斷證明書之意見，應認原告在本件車禍發生後自98
      年7月23日至98年9月21日止皆需由他人看護等情，自堪採
      憑。被告雖辯稱原告利用系爭車禍入院治療，於98年8月3
      日施行輸尿管取石手術，嗣因蛀牙開刀、感染，延長住院
      期間，顯與本件車禍無關云云。然查，證人吳淑娟於本院
      前開刑事案件審理時曾到庭證稱：「98年9月21日開立診
      斷證明書時，詹勝雲當時因為腎臟結石，身上有插管，那
      時剛剛車禍出血沒有多久，血塊也沒有當場吸收，那時他
      狀況確實很差。而且病人還有其他問題，當時他牙痛，整
      晚無法睡覺。他無法拔牙，需要麻醉。他住院中，有很多
      麻煩的問題，造成他功能不好，當時他腦傷血塊還在，造
      成他神經功能不好。」等語（詳見本院99年度交易字第16
      1號刑事卷99年8月31日審判筆錄），足見原告因本件車禍
      住院治療期間，其身體上本有其餘症狀甚明。又原告固另
      於98年8月3日施行輸尿管取石手術，但並不能因此即認原
      告因本件車禍所受之傷害即已全然康復，而無需僱用看護
      ，是被告此部分所辯，不足採信。本院衡情原告以每日22
      00元計算看護費用，核與時下一般行情相當，是原告請求
      被告給付看護費用13萬2000元部分，洵屬有據，應為可採
      。至於，原告另稱其出院後仍繼續聘僱外籍看護工全日照
      顧而支出看護費用，請求被告賠償部分，原告就其因本件
      車禍受傷經住院復健治療出院後仍需看護照顧等情，均未
      能舉證以實其說，是此部分請求，尚難准許。
    3.精神慰撫金部分：按慰藉金之賠償須以人格權遭遇侵害，
      使精神上受有痛苦為必要，其核給之標準固與財產上損害
      之計算不同，然非不可斟酌雙方身分、資力與加害程度，
      及其他各種情形核定相當之數額，業經最高法院51年台上
      字第223號判例闡釋甚明。故所謂「相當」，自應以實際
      加害情形與其損害是否重大及被害人之身分、地位與加害
      人之經濟情況等關係定之。查原告因本件車禍事故，而受
      有頭皮裂傷4公分、臉部裂傷3公分、身體多處擦傷及右側
      額葉腦挫傷出血等傷害，其精神上及肉體上皆受有重大痛
      苦，自屬當然。再查，原告沒有讀書，不識字，由訴訟代
      理人陳稱曾到山上作自己果園之工作，當時每月收入約有
      2萬5000元，目前無業，其名下有汽車、投資各一筆，財
      產總額3240元；而被告莊雅雯目前尚在大學就讀，其名下
      98年度所得計3萬9521元，無其他財產；被告莊壬癸係高
      中畢業，名下98年度財產所得44萬0880元，另有房屋、土
      地、汽車、投資財產總額396萬8560元；被告賴秀娟係高
      中畢業，名下98年度所得計29萬0208元，另有投資總額為
      155萬0200元等情，業據兩造於本院審理時分別陳明在卷
      ，復有本院依職權於稅務電子閘門資料庫所查詢之兩造財
      產所得資料查詢表各1份在卷可稽，並為兩造所不爭執。
      本院斟酌原告所受傷害程度，並非刑法中所稱之重傷害，
      及其所受痛苦情形、兩造之身分、地位、經濟能力，認原
      告請求賠償精神慰撫金100萬元，尚屬過高，應核減為50
      萬元為適當。
    3.綜上所述，原告因本件事故得向被告請求之損害賠償，共
      計應為63萬2000元（看護費13萬2000元＋慰撫金50萬元＝
      63萬2000元）。
  (三)次按損害之發生或擴大，被害人與有過失者，法院得減輕賠
    償金額，或免除之，民法第217條第1項定有明文。經查，本
    件車禍發生時，原告雖主張本件案發當時係靠路邊「白實線
    外緣」行走，並非行走於「車道內」，並稱證人黃招興所述
    不實，惟證人黃招興於臺灣省臺中縣區車輛行車事故鑑定委
    員會鑑定時已到場列席表示：「詹勝雪手拿早餐，走路手腳
    有點不太正常，機車駕駛人手拿手機，機車騎很慢，駕駛東
    張西望，機車撞到行人左邊，撞到後機車未倒」等語，其意
    見亦已作為上開鑑定機關分析研判資料之一，且參以證人黃
    招興於前開鑑定委員會所稱被害人係左側遭撞，及觀諸卷附
    道路交通事故現場圖，原告於車禍現場所遺血跡及飲料水漬
    位置均在車道上或車道邊線，足徵原告於本件車禍當時行走
    之位置應係在車道之位置，始會於左側遭撞擊後倒地仍遺留
    血跡在車道內，其顯有未靠路邊行走之情事，是原告亦有未
    遵守道路交通安全規則第133條規定之情事，當可認定，足
    見原告就本件車禍之發生亦同有過失。本院審酌上揭一切情
    狀，認原告應負百分之20之過失責任為適當，即減輕被告賠
    償金額百分之20，則原告得請求之賠償金額為50萬5600元（
    632000×0.8＝505600）。
  (四)又按給付有確定期限者，債務人自期限屆滿時起，負遲延責
    任。給付無確定期限者，債務人於債權人得請求給付時，經
    其催告而未為給付，自受催告時起，負遲延責任。其經債權
    人起訴而送達訴狀，或依督促程序送達支付命令，或為其他
    相類之行為者，與催告有同一之效力。民法第229條第1項、
    第2項分別定有明文。又遲延之債務，以支付金錢為標的者
    ，債權人得請求依法定利率計算之遲延利息。但約定利率較
    高者，仍從其約定利率。應付利息之債務，其利率未經約定
    ，亦無法律可據者，週年利率為百分之五。民法第233條第1
    項、第203條亦有明定。本件原告對被告之損害賠償債權，
    核屬無確定期限之給付，自應經原告之催告而未為給付，被
    告始負遲延責任。是原告請求自本件刑事附帶民事起訴狀繕
    本送達被告翌日即99年3月10日起至清償日止，按年息百分
    之五計算之利息，核無不合。
  (五)另按保險人依本法規定所為之保險給付，視為被保險人損害
    賠償金額之一部分；被保險人受賠償請求時，得扣除之。強
    制汽車責任保險法第32條定有明文。是強制汽車責任保險之
    被保險人於該範圍內之損害賠償責任即因而解免。查原告已
    領取汽車強制責任險之保險金10萬0609元，此為兩造所不爭
    執，是此部分金額應予扣除。從而，原告請求被告給付40萬
    4991元（50萬5600元－10萬0609元＝40萬4991元），及自刑
    事附帶民事起訴狀繕本送達翌日即99年3月10日起至清償日
    止，按年息百分之五計算之利息之範圍內，為有理由，應予
    准許；逾此部分之請求，尚乏依據，應予駁回。
五、兩造固均陳明願供擔保請准宣告假執行或免為假執行，惟本
    判決原告勝訴部分未逾50萬元，爰依民事訴訟法第389條第1
    項第5款規定，依職權為假執行宣告，而被告聲請免假執行
    部分，核無不合，爰就原告勝訴部分，酌定相當擔保金額准
    許之；至於原告敗訴部分，其假執行之聲請失所附麗，應予
    駁回。
六、本件判決事證已臻明確，兩造其餘攻擊防禦方法及舉證，均
    已無礙本院上開審認，自毋庸逐一論駁，附此敘明。
七、另本件係原告提起刑事附帶民事訴訟，而經本院刑事庭依刑
    事訴訟法第504條第1項規定裁定移送前來，不生訴訟費用負
    擔問題，併予敘明。
八、據上論結，本件原告之訴為一部有理由，一部無理由，依民
    事訴訟法第389條第1項第5款、第392條第2項，判決如主文
    。
中    華    民    國   100    年    6     月    30    日
                  民事第四庭    法  官  夏一
上正本係照原本作成。
如對本判決上訴，須於判決送達後20日內向本院提出上訴狀。如
委任律師提起上訴者，應一併繳納上訴審裁判費。
中    華    民    國   100    年    6     月    30    日
                                書記官  林玉門